【裁判字號】    97,訴,212
【裁判日期】    970512
【裁判案由】    違反漁業法
【裁判全文】
臺灣雲林地方法院刑事判決               97年度訴字第212號
公  訴  人  臺灣雲林地方法院檢察署檢察官
被      告  戊○○
            庚○○
            丁○○
上  一  人
選任辯護人  張蓁騏律師
被      告  乙○○
上列被告等因違反漁業法案件，經檢察官提起公訴（96年度偵字
第6320號），本院判決如下：
    主  文
戊○○共同犯漁業法第六十條第一項之非法採捕水產動物罪，處
有期徒刑拾月。
丁○○共同犯漁業法第六十條第一項之非法採捕水產動物罪，累
犯，處有期徒刑壹年。
庚○○、乙○○共同犯漁業法第六十條第一項之非法採捕水產動
物罪，各處有期徒刑捌月。
扣案如附表所示之物，均沒收。
    事  實
一、丁○○前因違反漁業法案件，經法院判處有期徒刑6 月確定
    ，甫於民國96年3 月13日易科罰金執行完畢。仍不知悔改，
    復與戊○○、庚○○、乙○○共同基於以毒物捕魚之犯意聯
    絡，於96年12月5 日上午4 時30分許，共同駕駛庚○○所有
    之無籍膠筏，由雲林縣北港溪出海至北港溪外海0.5 公里蚵
    架處，以將氰化物毒物投入海中，再撈捕遭毒化魚類之方式
    ，共同採捕水產動物之魚類。嗣於同日中午12時許，在雲林
    縣北港溪松山橋下為警當場查獲，並扣得渠等所捕得漁獲共
    1,104 公斤（詳細魚種及數量詳如附表編號1 所載）、庚○○所有之無籍膠筏1 艘、自製保力龍浮具1 個及渠等共有如
    附表編號2 至5 所示之漁網2 包、手套3 支、網袋1 批、尼
    龍袋1 組等物。
二、案經行政院海岸巡防署海洋巡防總局第十三海巡隊報告臺灣
    雲林地方法院檢察署檢察官偵查起訴。
    理  由
一、證據能力部分：按被告以外之人，於審判外之言詞或書面陳
    述，除法律有規定者外，不得作為證據，刑事訴訟法第159
    條第1 項定有明文。本件警員甲○○於97年3 月5 日出具之
    職務報告（偵卷第100-101 頁），係被告以外之人，於審判
    外之書面陳述，屬傳聞證據，且被告4 人於本院進行準備程
    序時，對於該項證據均表示無證據能力，而此項證據又無刑
    事訴訟法第159 條之1 至之5 所定傳聞證據具有證據能力之
    例外情形，依刑事訴訟法第159 條第1 項規定，上開職務報
    告不得作為本案證明被告有罪之依據，先予敘明。
二、訊據被告戊○○、庚○○、丁○○、乙○○均矢口否認有何
    毒魚犯行，均辯稱：我沒有毒魚，我們是96年12月4 日下午
    4 點半去放網，隔天上午4 點半去收網云云。被告戊○○另
    辯稱：查獲當時要求當場檢驗，但警察說要帶回去化驗，如
    果當場檢驗的話不會有毒，拿回去化驗之後就有毒云云。被
    告丁○○之辯護人為其辯護稱：本件除了檢驗報告有氰化物
    毒物反應之外，沒有其他證據可以證明被告以氰化物毒魚，
    不排除北港溪沿岸工廠排放廢水可能含有毒物，被告在查獲
    前一天架網，事隔一天之後，如果有別人投放毒物或是工廠
    排放毒物導致魚撞網，使被告的網內有毒物反應，並不違反
    經驗法則，且若該海域曾經被排放毒物，網子碰到水也可能
    有毒物殘留，尼龍袋是從船頭取出，不排除有碰到有毒海水
    情況，有毒物反應不足以證明被告投毒行為，且海巡隊人員
    之證言，均不能證明被告確實從事投放毒物行為，都是主觀
    臆測之語，並非親眼所見等語。經查：
    (一)被告戊○○、庚○○、丁○○、乙○○於96年12月5 日上
      午4 時30分許，由雲林縣北港溪出海至北港溪外海0.5 公
      里蚵架處捕魚，並經海巡隊人員於同日中午12時許，在雲
      林縣北港溪松山橋下查獲，並在渠等所駕駛之無籍膠筏上
      發現如附表編號1 所示之漁獲共1,104 公斤及附表編號2
      至5 所示之漁網2 包、手套3 支、網袋1 批、尼龍袋1 組
      等物之事實，業據被告4 人坦承不諱，且經證人即海巡隊
      警員己○○、甲○○於本院審理時證述明確，並有行政院
      海岸巡防署海洋巡防總局第13（布袋）海巡隊搜索扣押筆
      錄及扣押物品目錄表1 份、現場照片10張（偵卷第41-49
      頁）、魚貨數量清單1 紙（偵卷第84頁）、扣案之無籍膠
      筏1 艘、自製保力龍浮具1 個、漁網2 包之照片6 張（本
      院卷第29頁、第40-41 頁）在卷可稽，及扣案之手套3 支
      、網袋1 批、尼龍袋1 組可證，被告戊○○等4 人確係於
      96年12月5 日上午4 時30分許，至雲林縣北港溪外海0.5
      公里蚵架處採捕魚類，並於當日中午12時許為警查獲，扣
      得如附表所示之物等事實，應堪認定。
    (二)如附表編號1 所示扣案之漁獲1,104 公斤，經警取樣部分
      魚類（變身苦、鯛魚、魟魚、石班、烏魚），及將扣案之
      手套、網袋、尼龍袋，送行政院農業委員會農業藥物毒物
      試驗所檢驗結果，發現送驗之變身苦、石班，其魚肉、魚
      鰓、內臟、魚鱗；鯛魚之魚鰓、魚鱗；魟魚之魚肉、魚鰓
      、內臟；烏魚之魚肉、魚鰓、魚鱗；扣案之手套、網袋（
      送檢編號附件七）、尼龍袋，均有氰化物反應，有該所96
      年12月26日檢驗報告1 份（偵卷第86-90 頁）在卷足憑，
      足見被告戊○○、庚○○、丁○○、乙○○4 人採捕之魚
      獲已受氰化物毒化。參以同時送驗之對照組，其中僅鯛魚
      、石班之魚鰓部位，檢驗出有氰化物反應，與被告捕獲取
      樣送驗之魚類相比，被告捕獲取樣送驗之魚類受氰化物污
      染程度遠高於對照組魚類氰化物之含量，且被告4 人所使
      用之手套、網袋（送檢編號附件七）、尼龍袋，亦同樣被
      檢驗出有氰化物反應，顯見被告4 人所採捕之漁獲，係由
      其等以投放氰化物於海中，再撈捕遭毒化魚類之方法所得
      無訛。況使用氰化物捕魚，為非法行為，如非欲獲取暴利
      ，當不致恣意為之，且一般人亦不可能隨意傾倒氰化物，
      是氰化物之使用，具有風險性及成本考量，因此，在廣闊
      海面上，施放氰化物，行為人必選定某一區域方式投放，
      以便在該特定區域捕撈遭毒化之漁類，豈有耗費人力、時
      間、油料及駕船出海之風險，卻將毒斃之漁獲，任由他人
      取得之理。被告戊○○、庚○○、丁○○、乙○○4 人辯
      稱其等並無毒魚及其等係於96年12月4 日下午4 時30分放
      網，於翌日再前往收網云云，顯係卸責之詞，不足採信。
      辯護人所稱：可能是別人投放毒物或工廠排放毒物致使漁
      獲有毒物反應，漁網、尼龍袋可能因為碰到毒海水而有毒
      物殘留云云，亦不足採。本件海巡隊人員己○○、甲○○
      雖未親眼見到被告4 人有投放氰化物之行為，但依上開事
      證，已足認被告4 人確實有使用氰化物毒物採捕魚類。
    (三)被告丁○○之辯護人聲請傳喚之證人丙○，到庭雖證述有
      看到被告等人用三層網抓魚及現場仍有其他船隻作業等情
      形，然其亦證稱：我到那裡的時候，被告他們就已經在那
      裡抓魚，距離我約一百多、兩百公尺等語，足認證人丙○
      並非於被告採捕魚類時全程在場，無法知悉到場前被告等
      人之行為，況證人丙○係前往蚵架工作之人，又與被告船
      隻相距1 、200 公尺，自無可能始終注意被告等人動靜，
      所為上開證言並不足為被告等人有利之認定。本件事證明
      確，被告戊○○、庚○○、丁○○、乙○○犯行，均堪認
      定，應依法論科。
三、核被告戊○○、庚○○、丁○○、乙○○所為，均係違反漁
    業法第48條第1 項第1 款之採捕水產動物，不得以使用毒物
    方法為之之規定，所為係犯同法第60條第1 項之非法採捕水
    產動物罪。被告4 人就上開犯行，有犯意聯絡及行為分擔，
    為共同正犯。被告丁○○有如事實欄所載之前案科刑及執行
    紀錄，有卷附臺灣高等法院被告前案紀錄表可按，其受有期
    徒刑之執行完畢，5 年以內故意再犯有期徒刑以上之罪，為
    累犯，應依刑法第47條第1 項之規定，加重其刑。爰審酌被
    告戊○○、丁○○2 人均有違反漁業法之前科，仍不知悔悟
    ，再為本件犯行，被告4 人以毒物方法採捕水產動物，所為
    影響海洋生態、破壞海域環境，並危害漁業健全發展，及其
    等犯後均否認犯行、毫無悔意等一切情狀，分別量處如主文
    所示之刑。扣案如附表編號1 所示之漁獲共1,104 公斤，係
    被告等人以毒物方法採捕所得之漁獲物；另扣案如附表編號
    2 、4 所示之漁網2 包、網袋1 批，係用以採捕水產動物之
    漁具，且為被告4 人共有之物，此已據被告戊○○供明在卷
    （本院卷第117 頁反面），均應依漁業法第68條之規定沒收
    之。另扣案如附表編號3 、5 所示之手套3 支、尼龍袋1 組
    ，亦為被告4 人共有供本件犯罪所用，應依刑法第38條第1
    項第2 款之規定沒收之。末按刑法關於沒收之規定，除違禁
    物必須沒收外，其餘均採得科主義，是法院對於供犯罪所用
    之物，沒收與否，本可自由裁量（最高法院19年上字第1651
    號判例參照），本件扣案之無籍膠筏1 艘及自製保力龍浮具
    1 個，雖為被告庚○○所有供本件犯罪所用之物，惟並非違
    禁物，其仍具有其他用途，非專供犯罪所用之物，且無籍膠
    筏財產價值不低，如將之沒收，亦不符比例原則，故不予宣
    告沒收。
據上論斷，應依刑事訴訟法第299 條第1 項前段，漁業法第60條
第1 項、第68條，刑法第11條前段、第28條、第47條第1 項、第
38條第1項第2 款，判決如主文。
本案經檢察官廖弼妍到庭執行職務。
中    華    民    國    97    年    5     月    12    日
                  刑事第二庭  審判長法  官 劉 國 賓
                                    法  官 廖 淑 華
                                    法  官 王 素 珍
以上正本證明與原本無異。
如不服本判決，應於判決收受後10日內，向本院提出上訴狀（須
附繕本）。
                                    書記官 吳 伊 婷
中    華    民    國    97    年    5     月    14    日
附錄本案論罪科刑法條：
漁業法第60條第1項
 (罰則 (一) )
違反第48條第1 項各款規定之一者，處5 年以下有期徒刑、拘役
或併科新台幣15萬元以下罰金。
違反主管機關依第44條第1 款、第2 款所為之公告事項者，處3
年以下有期徒刑、拘役或科或併科新台幣15萬元以下罰金。
附表：
┌──┬────────────────┬────┬──────────┐
│編號│扣案物品名稱                    │數  量  │備註                │
├──┼────────────────┼────┼──────────┤
│ 1  │黑格                            │794 公斤│漁獲量總計1,104 公斤│
│    ├────────────────┼────┤                    │
│    │變身苦魚                        │134 公斤│                    │
│    ├────────────────┼────┤                    │
│    │紅鰽                            │21公斤  │                    │
│    ├────────────────┼────┤                    │
│    │牛港黲                          │4 公斤  │                    │
│    ├────────────────┼────┤                    │
│    │烏魚                            │22公斤  │                    │
│    ├────────────────┼────┤                    │
│    │魟魚                            │17公斤  │                    │
│    ├────────────────┼────┤                    │
│    │鱸魚                            │16公斤  │                    │
│    ├────────────────┼────┤                    │
│    │海鰻                            │6 公斤  │                    │
│    ├────────────────┼────┤                    │
│    │紅鼓                            │5 公斤  │                    │
│    ├────────────────┼────┤                    │
│    │帕頭仔                          │47公斤  │                    │
│    ├────────────────┼────┤                    │
│    │石斑魚                          │24公斤  │                    │
│    ├────────────────┼────┤                    │
│    │剝皮魚                          │3 公斤  │                    │
│    ├────────────────┼────┤                    │
│    │沙腸魚                          │4 公斤  │                    │
│    ├────────────────┼────┤                    │
│    │午仔                            │3 公斤  │                    │
│    ├────────────────┼────┤                    │
│    │雜魚                            │4 公斤  │                    │
├──┼────────────────┼────┼──────────┤
│2   │漁網                            │2 包    │                    │
├──┼────────────────┼────┼──────────┤
│3   │手套                            │3 支    │                    │
├──┼────────────────┼────┼──────────┤
│4   │網袋                            │1 批    │                    │
├──┼────────────────┼────┼──────────┤
│5   │尼龍袋                          │1 組    │                    │
└──┴────────────────┴────┴──────────┘


司法院資訊處製作；財團法人民間司法改革基金會備份。
